【裁判字號】    99,聲再,66
【裁判日期】    990525
【裁判案由】    強盜
【裁判全文】
臺灣高等法院高雄分院刑事裁定          99年度聲再字第66號
受判決人    甲○○
上列聲請人因強盜案件，對於最高法院99年度台上字第1924號中
華民國99年4 月1 日確定判決（原審案號：本院98年度上更(一)字
第169 號，起訴案號：臺灣高雄地方法院檢察署97年度偵字第
28320、29900 、30723 、30883 、32047 、33365 號），聲請
再審，本院裁定如下：
    主  文
再審之聲請駁回。
    理  由
一、聲請意旨略稱：聲請人因強盜案件，經最高法院99年度台上
    字第1924號判處罪刑確定，該確定判決認聲請人犯罪，係根
    據警方於徵得該處屋主之同意，實施搜索，因而在屋內發現
    寫有姓名「甲○○」之藥袋，經向屋主詢問，而確知「國順
    」即為上訴人（即聲請人），但屋主黃理鈺於警詢筆錄並未
    提及「國順」之人，即係甲○○，有黃理鈺警訊筆錄及扣押
    物品清單並無「藥袋」可資證明，足認聲請人應受無罪、免
    訴、免刑或輕於原判決所認罪名之判決，為此依刑事訴訟法
    第420條第1項第2款、第6款之規定聲請再審云云。
二、按判決在第三審確定者，對於該判決聲請再審，除以第三審
    法院之推事有第420 條第5 款情形為原因者外，應由第二審
    法院管轄，刑事訴訟法第426 條第3 項定有明文，本案聲請
    人就最高法院之確定判決以有刑事訴訟法第420 條第1 項第
    2 款、第6 款所定事由聲請再審，依上開規定，本院即第二
    審法院自有管轄權，先予敘明。
三、再按有罪之判決確定後，有原判決所憑之證言、鑑定或通譯
    已證明其為虛偽者，為受判決人之利益，得聲請再審；但其
    證明以經判決確定，或其刑事訴訟不能開始或續行非因證據
    不足者為限，刑事訴訟法第420 條第1 項第2 款、第2 項定
    有明文；再按因發見確實之新證據，足認受有罪判決之人應
    受無罪之判決者得聲請再審，固為刑事訴訟法第420 條第1
    項第6 款所明定。而所謂「發見新證據」，係指該證據當時
    已經存在，為法院及當事人所不及知，不及調查斟酌，至其
    後始行發見者；所謂「確實之新證據」，係指其證據之本身
    在客觀上可認為真實，勿須經過調查，即足以動搖原判決，
    使受刑人得受有利之裁判者而言，若在客觀上就其之真實性
    為如何，尚欠明瞭，非經相當之調查，不能辨其真偽，即與
    確實新證據之「確實」含義不符，自難據為聲請再審之理由
    ，且該證據必須顯然可認為足以動搖原有罪確定判決，而為
    受判決人無罪、免訴、免刑或輕於原判決所認罪名之判決者
    為限。因此受理聲請再審之最後事實審法院，應就聲請再審
    理由之所謂「新證據」，是否具備事實審判決前已經存在，
    為法院、當事人所不知，事後方行發見之「嶄新性」，及顯
    然可認足以動搖原有罪確定判決，應為無罪、免訴、免刑或
    輕於原判決罪名之「顯然性」二要件，加以審查，為判斷應
    否准予開始再審之準據（最高法院70年台抗字第161 號裁定
    及同院85年台抗字第308 號裁定綜合參照）。
三、經查：
  (一)聲請人依刑事訴訟法第420 條第1 項第2 款規定聲請再審，
    認原判決所憑之證言已證明其為虛偽，惟並未依同條第2 項
    規定提出任何經判決確定或其刑事訴訟不能開始或續行非因
    證據不足之「證明」，自屬無據。
  (二)聲請人提起本件再審，所憑之證人黃理鈺警訊筆錄及扣押物
    品清單，均係存在於上開確定判決之卷證中，已無法院及當
    事人所不及知，不及調查斟酌，至其後始行發見之情形，自
    非「新證據」；再原確定判決係依憑證人蘇俊抑及朱晉瑩即
    司法警察於第一審或原審更(一)審證陳，認瑱偉珠寶店強盜案
    發生後，經警方調閱該珠寶店及附近監視錄影帶，查知吳俊
    瑋參與該強盜案，而於97年10月1 日在桃園縣中壢市○○街
    逕行拘提吳俊瑋，經吳俊瑋告知該強盜案之共同正犯為「國
    順」，即由吳俊瑋帶同警方至中壢市○○街68號1 樓，欲查
    緝暫居該處之「國順」，惟被「國順」發覺逃逸，警方於徵
    得該處屋主之同意，實施搜索，因在屋內發現寫有姓名「甲
    ○○」之藥袋，經向屋主詢問而確知「國順」即上訴人，而
    得知上訴人與吳俊瑋共犯瑱偉珠寶店強盜案，警方隨後於同
    日下午3 時30分許，駕車搭載吳俊瑋返回高雄市，吳俊瑋又
    於途中向警方供承與「國順」即上訴人共犯東東遊藝場強盜
    案，經警方先以電話委請左營分局之同事，調查上訴人之相
    關資料，嗣警方於同日下午6 、7 時許提解吳俊瑋返抵左營
    分局後，經吳俊瑋指認上訴人之口卡片及檔案照片，即確知
    上訴人與吳俊瑋共犯前開二強盜犯行（見原判決第3 、4 頁
    ）。可知原確定判決係依證人蘇俊抑及朱晉瑩即司法警察之
    證詞，認定警方經共犯吳俊瑋帶至聲請人藏匿之住處，而於
    屋內發現寫有姓名「甲○○」之藥袋，經向屋主黃理鈺詢問
    ，而確知「國順」即為聲請人，並非依憑黃理鈺之警詢陳述
    ，是以屋主黃理鈺於警詢筆錄是否提及「國順」為何人及該
    「藥袋」有無扣案等情，顯然均不足以動搖原判決，自非確
    實之新證據，自與刑事訴訟法第420 條第1 項第6 款所定要
    件不合，此部分聲請意旨，亦屬無據。
四、綜上，本件聲請人所舉聲請再審之理由，核與上引法條所定
    無一相符，應認為無再審理由，爰依同法第434 條第1 項，
    裁定如主文。
中    華    民    國    99    年    5     月    25    日
                  刑事第七庭    審判長法  官 莊飛宗
                                      法  官 謝宏宗
                                      法  官 蔡廣昇
以上正本證明與原本無異。
如不服本裁定應於送達後5 日內向本院提出抗告狀。
中    華    民    國    99    年    5     月    25    日
                                      書記官 曾允志

司法院資訊處製作；財團法人民間司法改革基金會備份。
